臺灣臺北地方法院民事判決　九十一年度勞訴字第九九號
　　原　　　告　甲○○
　　　　　　　　乙○○
　　共　　　同
　　訴訟代理人　黃訓章律師
　　被　　　告　創新國際股份有限公司
　　法定代理人　丙○○
　　訴訟代理人　陳哲宏律師
右當事人間請求給付薪資等事件，本院判決如左：
    主      文
被告應給付原告甲○○新台幣貳拾萬陸仟捌佰元、原告乙○○新台幣拾捌萬捌仟元，
及均自民國九十一年二月六日起至清償日止，按年息百分之五計算之利息。
原告其餘之訴駁回。
訴訟費用由被告負擔十分之六、原告甲○○負擔十分之二，餘由原告乙○○負擔。
本判決第一項於原告甲○○、乙○○分別以新台幣陸萬捌仟玖佰參拾參元、陸萬貳仟
陸佰陸拾柒元供擔保後，得假執行；但被告如於假執行程序實施前，分別以新台幣貳
拾萬陸仟捌佰元、拾捌萬捌仟元為原告甲○○、乙○○預供擔保，得免為假執行。原
告其餘假執行之聲請駁回。
    事      實
甲、原告方面：
壹、聲明：（一）被告應給付原告甲○○新台幣（下同）三十萬五千九百四十六元，
    及自民國九十一年二月六日起至清償日止，按年息百分之五計算之利息。（二）
    被告應給付原告乙○○二十八萬三千三百三十四元，及自九十一年二月六日起至
    清償日止，按年息百分之五計算之利息。（三）願供擔保請准宣告假執行。
貳、陳述：
一、原告甲○○、乙○○原為被告員工，九十一年一月初，原告提出離職申請，經被
    告同意，原告於同年月四日辦理相關手續，並由被告各相關部門與被告負責人確
    認無誤後離職。原告初提辭呈時，因被告法定代理人丙○○曾表示原告一月份工
    作至四日即可，被告仍願給付原告元月份之全月薪資，原告於取得被告該項承諾
    後，遂於離職申請單中預計離職日期二欄均填九十一年一月三十一日，被告負責
    人並於該單上簽核，且原告在被告之勞健保亦因而投保至一月底為止。
二、原告已完成移交手續，離職會簽單上之各應辦事項，各部門負責人並均已簽章完
    竣，　尤其移交清單一欄（內含：經辦工作、未辦工作、報表、資料檔案等），
    亦經部門主管童怡蓋章簽認無誤，可知原告業將所有被告要求之經辦工作、未辦
    工作、報表、資料檔案等均交接完畢無訛，被告稱：該移交清單內容簡略，難以
    瞭解原告工作進度，原告未完成完整移交顯與事實不符。
三、原告九十年度全年度既在職，且該年度工作並無過失，即具備領取年終獎金之要
    件，內政部七十四年二月二十七日（74）台內勞字第二九０五九七號函足資參照
    。被告法定代理人丙○○曾向原告表示：原告一月份工作至四日即可，被告仍願
    給付原告元月份之全月薪資，故被告指員工須於年終獎金發放時仍在職，方具領
    取條件，原告既已於九十一年一月二十四日發放前之一月四日離職，自不得領取
    年終獎金並無理由。
四、被告應於九十一年一月二十五日發放原告九十年度年終獎金各二個月薪資，即原
    告甲○○二十二萬元，原告乙○○二十萬元；同年二月五日應依約發放原告甲○○一月份全月薪資十一萬元，原告乙○○十萬元。原告對此曾於九十一年二月七
    日發函要求被告給付積欠之薪資與年終獎金，惟被告於同月二十二日函覆稱：已
    匯給九十一年一月一日至四日之工資，原告再無請求其他款項之權利，並令原告
    返回公司完成交接事宜。原告就此提請台北市政府勞工局進行協調亦未成立，故
    扣除被告已匯之九十一年一月一日至四日工資，被告尚應給付原告如聲明所示之
    金額及遲延利息。
、證據：提出離職申請單、離職會簽單、移交清單、勞工保險被保險人投保資料表
    、原告所發存證信函、被告回覆存證信函、台北市政府勞工局協調會議紀錄、內
    政部七十四年二月二十七日（74）台內勞字第二九０五九七號函均影本各一份為
    證。
乙、被告方面：
壹、聲明：（一）原告之訴及假執行之聲請均駁回。（二）如受不利之判決，願供擔
    保請准宣告免假執行。
貳、陳述：
一、原告甲○○、乙○○分別擔任被告保險事業處處長及業務經理，處長為保險事業
    處最高階主管，掌理保險事業處所有業務，原告乙○○為其妻亦為其直屬下屬，
    與其配合負責開發客源，將被告有關保險業務軟體之設計，推銷予經營保險業務
    之公司。當時被告交由原告推銷之套裝軟體產品為：保險代理人系統（簡稱EBS
    ）、網路上買賣保險系統（簡稱EIS）、退休理財系統。原告除負責推銷套裝軟
    體外，亦負責瞭解客戶之需求，並將之轉知被告IT事業處，使IT事業處依個別需
    求量身訂作軟體設計，再由原告將完成之新軟體展示客戶，促使客戶與被告簽訂
    買賣軟體合約，於完成簽約後並持續作為服務客戶之窗口，處理後續服務之聯絡
    。
二、原告既係被告高階經理人，就上揭軟體之推銷及客戶之開發擁有相當大之自主權
    ，任職時原告甲○○、乙○○並未將所有工作內容細節鉅細靡遺向總經理說明，
    僅不定時將業務進度以週報（Weekly Report）方式向被告總經理簡要報告，依
    其九十年十一月九日至十二月七日之週報內容可大略得知其業務進行狀況及接觸
    之客戶如下：（一）玉山銀行：進行展示保險代理人系統（十一月九日週報）、
    系統需求報價及系統計畫書（十一月九日、十六日、二十三日、三十日週報）。
   （二）上海銀行：進行展示保險代理人系統（十一月九日週報）、依上海銀行系
    統需求報價及系統計畫書（十一月九日、十六日、二十三日、三十日，十二月七
    日週報）。（三）華信銀行：退休理財系統初步規劃及財務計畫系統分析（十一
    月九日、十六日、二十三日、三十日週報）。（四）蘇黎氏銀行：保險公司系統
    及銀行系統測試及取得其意見（十一月三十日、十二月七日週報）。（五）印度
    TATA公司：瞭解IIMS系統（十一月九日週報）。（六）Pentasoft公司：評估此
    競爭廠商（十一月九日、十六日週報）。（七）Apex公司：與其洽談合作備忘錄
    及保密協定（十一月九日、十六日、二十三日、三十日，十二月七日週報）。（
    八）TCS公司：準備投資型產品樣品測試及展示（十一月九日、十六日、二十三
    日週報）、TCS交付展示螢幕及瞭解TCS系統（十一月三十日、十二月七日週報）
    。（九）二００二年營運計畫（十一月九日、十六日、二十三日、三十日，十二
    月七日週報）。
三、上揭週報內容十分簡略，無法從其記載瞭解原告業務進行詳細情況，原告離職時
    自應將業務開發情形、擬銷售對象、客戶需求、業務進行方向、客戶聯絡人、客
    戶聯絡方式及所規劃之二００二年營運計畫告知交接人，俾便被告後續業務之進
    行。原告是否完整辦理離職交接手續，影響被告後續保險事業處業務進展甚鉅，
    為促使原告完整交接，被告總經理曾於原告申請離職當時表示，於原告完成完整
    交接手續時，同意將相當於一月份賸餘二十七天薪資之金額給付原告，原告當時
    亦保證完成完整之離職交接手續，詎原告就上揭業務內容並未為任何交代，與未
    進行交接無異。被告於原告離職後，始發現原告並未完成交接手續，隨即通知原
    告回公司補辦，原告並於九十一年一月三十一日回公司補辦交接手續，惟當日原
    告並未將交接相關資料攜回，原告除告知將於九十一年二月四日再回公司補辦交
    接手續外，並明確告知將就客戶Contact（聯絡）資料完成交接，前被告職員許
    郁淇當日在場可以為證，惟九十一年二月四日原告並未依約回公司補辦交接手續
    ，原告乙○○於九十一年十月二十二日既當庭自認被證一之週報內容為原告之職
    務內容，依移交清單顯示，原告並未就週報內所往來客戶之Contact（聯絡）資
    料進行交接，因此原告未完成離職交接手續至為顯然，至今被告仍不知原告前保
    險事業部業務開發之完整情況，被告之損失無從估計，依據雙方之前揭合意，原
    告既未完成完整離職交接手續，被告已將一月一日至四日薪資給付原告，且原告
    自認於一月四日後即離職未對被告提供勞務，原告自無請求被告給付一月五日至
    一月三十一日共二十七日薪資金額之權利。
四、依據被告薪資管理辦法第十條之規定：除月薪外，另外二個月年終獎金之發放係
    於翌年農曆春節前二週發放，且需於發放時仍在職為領取條件，故被告於九十一
    年一月二十四日發放時，原告既已於一月四日離職，自不符合上揭要件，且被告
    當年係虧損狀態，故其請求二個月之年終獎金自無理由。
五、原告請求之一月份未領金額應扣除勞保、健保、代扣所得稅、逾領之未休假獎金
    之金額，即原告甲○○為七萬五千五百八十元，原告乙○○為七萬三千三百四十
    三元；年終獎金應扣除代扣所得稅之金額，即原告甲○○為二十萬六千八百元，
    原告乙○○為十八萬八千元。
、證據：提出原告甲○○提出於被告之五份週報及中譯文、薪資管理辦法第十條、
    被告九十年度及八十九年度損益表、內政部七十四年二月二十七日（74）台內勞
    字第二九０五九七號函均影本各一份為證，並聲請傳訊證人許郁淇。
    理      由
一、本件原告起訴主張：原告原為被告員工，於九十一年一月初提出離職申請經被告
    同意，因被告法定代理人丙○○曾表示原告一月份工作至四日即可，被告仍願給
    付原告元月份之全月薪資，原告已完成移交手續，離職會簽單上之各應辦事項，
    各部門負責人並均已簽章完竣，移交清單一欄，亦經部門主管童怡蓋章簽認無誤
    ；原告九十年度全年度既在職，且該年度工作並無過失，即具備領取年終獎金之
    要件。為此依據僱傭關係請求被告應給付九十年度年終獎金及同年二月五日應依
    約發放之一月份全月薪資，扣除被告已支付之九十一年一月一日至四日之工資，
    被告尚應給付原告甲○○三十萬五千九百四十六元，原告乙○○二十八萬三千三
    百三十四元，及分別自九十一年二月六日起計之遲延利息。被告則以：原告未完
    成離職交接手續，自無權請求相當於一月份賸餘未工作天數二十七日薪資金額之
    權利；原告於被告九十一年一月二十四日發放年終獎金時既均未在職，依被告薪
    資管理辦法第十條之規定，並不符合發放對象之要件，其請求並無理由且金額有
    誤資為抗辯。
二、本件兩造對於原告曾任職被告具有僱傭關係，雙方於九十一年一月四日即合意終
    止契約，一月份賸餘未工作天數二十七日薪資支付之條件係原告需完成完整交接
    手續乙節均不爭執，此部分之事實應堪採信。惟被告對於原告請求支付一月份五
    日至三十一日薪資及年終獎金部分則認為原告無權請求，並以右揭前詞置辯。可
    知兩造之爭點在於：原告是否已完成完整交接？及年終獎金之請求是否以發放時
    仍須在職為要件？經查：
（一）原告是否已完成完整交接部分：
      被告抗辯原告雖曾於九十一年十月三十一日回被告公司補辦交接手續，惟並未
      將交接相關資料攜回，因此告知被告將整理相關交接資料，包括客戶之聯絡資
      料，於同年二月四日再回公司補辦手續等情，業經被告聲請傳訊之證人許郁淇
      證述明確，原告乙○○於本院審理時亦自承三十一日確實曾同意將客戶資料移
      交，「（問：請問原告洪三十一日時，是否同意要把客戶資料移交？）原告洪
      ：我不想理他，所以口頭敷衍。」；對於移交內容究何所指，被告認為原告週
      報內容過於簡略，無從依其記載瞭解原告業務進行詳細情況，故認為移交之內
      容為原告之業務開發情形、擬銷售對象、客戶需求、業務進行方向、客戶聯絡
      人、客戶聯絡方式等，證人許郁淇對此證稱：「（問：如何判斷客戶資料沒有
      交出貨沒有交接清楚？）因為移交一般要用移交清單寫清楚，但洪小姐及朱先
      生，把移交清楚（應係清單）寫得很簡單，沒有寫的很清楚，一月三十一日我
      有經總經理告知作電子檔移交清單給原告二人，要他們寫明客戶資料如客戶電
      話、聯繫情形等，但原告二人並沒有交回。」等語，原告乙○○當庭亦承認有
      收到證人所給電子檔移交清單「（問：原告洪有無收到證人所給電子檔移交清
      單？）原告洪：我有收到....  」等語；足證對於移交內容包括客戶資料等情
      ，於九十一年一月三十一日雙方已達成共識。原告雖主張離職會簽單上之各應
      辦事項，各部門負責人均已簽章完竣，移交清單一欄（內含：經辦工作、未辦
      工作、報表、資料檔案等），亦經部門主管童怡蓋章簽認無誤，可知原告業將
      所有被告要求之經辦工作、未辦工作、報表、資料檔案等均交接完畢無訛；惟
      被告既於嗣後通知原告再回公司補辦交接手續，原告若認為已交接清楚，自應
      於九十年一月三十一日雙方洽談時對此表示意見，而非以口頭敷衍的方式與被
      告達成欲交出客戶資料之合意，嗣後卻對之置之不理。原告乙○○於本院審理
      時雖主張：被告要證人許郁淇交付之電子檔移交清單太過細節化，不在伊職務
      範圍者亦要填寫，每個月之週報都有給被告，被告可依週報內容找到客戶資料
      ，週報內容雖僅提到客戶公司沒有具體聯絡人，但當初與此等公司聯絡原本就
      沒有直接具體聯絡人，且有簽約之客戶已交清單給公司等語，然對於被告所提
      出之原告甲○○交付被告之週報內容，既經原告乙○○於本院審理時承認屬原
      告之職務內容，被告要求原告補辦之交接內容客觀情形觀之，皆屬原告週報內
      容之具體化，並非如原告乙○○所稱要求交接之內容不在其職務範圍，故對於
      客戶資料確屬交接範圍，且原告迄未提出乙節，既屬雙方均不爭執之內容，職
      是，被告抗辯原告未完成完整交接，即非無據，原告主張已完成交接被告自應
      支付一月份五日至三十一日之薪資，並不足採。
（二）年終獎金部分：
      按「事業單位於營業年度終了結算，如有盈餘，除繳納稅捐、彌補虧損及提列
      股息、公積金外，對於全年工作並無過失之勞工，應給與獎金或分配紅利。」
      ，勞動基準法第二十九條定有明文，此係為激勵勞工一年之努力，而由法律明
      定，事業單如無虧損情形，且勞工於事業單位營業年度終了結算時在職，當年
      度工作並無過失，即具領取年終獎金之要件，具強制性，對符合上述條件之勞
      工就該年度年終獎金金因此法律規定具請求給付之權利；又依被告公司「薪資
      管理辦法」第十條規定：「年薪十四個月：１、定義：保障年薪十四個月，亦
      即除了每月之月薪外，尚可領到兩個月保障年薪之差額。２、發放時間：除每
      月薪資外，年薪十四個月之差額於翌年農曆春節兩週發放。３、發放對象：(1)
      到職滿三個月且通過考核之正式員工。(2)發放時必須仍在職。」，依其文義可
      知被告公司以員工全年度在職而保障員全年年薪十四個月，除每月發放月薪外
      ，剩餘之兩個月於翌年農曆春節前兩週發放。被告薪資管理辦法雖訂明已發放
      時仍在職為要件，但其亦規定對員工保障年薪十四個月，並以員工在前一年度
      之考核為據；本件原告於九十一年一月四日離職，當年度年終獎金於九十一年
      一月二十四日發放，雖不符「薪資管理辦法」之規定，惟原告在九十年年度全
      年在職，依此辦法有請領十四個月薪資之權利，除十二個月月薪外，剩餘兩個
      月差額已因其在九十年十二月三十一日在職而具法律上之利益，而可視為其等
      取得之既得權利，尚不能視為被告公司之恩惠性給付；原告等既具有此權利，
      不因被告之「薪資管理辦法」規定發放時間仍在職所訂條件，而剝奪原告此項
      權利；又證人許郁淇證稱：「（問：是否可問證人不管公司是否虧損，還是要
      發年終獎金？）要人還在職，才會發年終獎金，是農曆過年前一、兩個禮拜發
      放年終獎金。」，可知被告於九十年度仍發放年終獎金予發放時仍在職員工，
      因此，原告於九十年十二月三十一日時既尚任職於被告且滿一年，又無任何功
      過紀錄，則其自應得領取與其他員工相同之年終獎金二個月，可資認定，被告
      以「薪資管理辦法」第十條所為之上開抗辯，與勞動基準法第二十九條之規定
      意旨不符，尚不足採。此外，被告對於原告請求之年終獎金金額，認為應扣除
      代扣所得稅，即原告甲○○為二十萬六千八百元，原告乙○○為十八萬八千元
      ，洵屬有據。
三、綜上所述，原告請求被告依據僱傭關係給付九十年度年終獎金，原告甲○○二十
    萬六千八百元，原告乙○○十八萬八千元，即自九十一年二月六日起至清償日止
    按年息百分之五計算之遲延利息，其遲延利息起算日九十一年二月六日既在被告
    應發放年終獎金之九十一年一月二十四日之後，為有理由，應予准許；其餘請求
    九十一年一月五日至一月三十一日薪資部分，於法無據，應予駁回。
四、本判決原告及被告分別陳明願供擔保，請求宣告假執行及免假執行，原告勝訴部
    分，核均無不合，爰分別酌定相當之擔保金額，予以准許。原告敗訴部分，其假
    執行之聲請失所依附，應予駁回。
五、本件事證已臻明確，兩造其餘攻擊、防禦方法及其他立證，核與判決結果不生影
    響，爰不予以一一審酌，併此敘明。
六、據上論結，本件原告之訴為一部有理由，一部無理由，依民事訴訟法第七十九條
    但書、第八十五條第一項但書、第三百九十條第二項、第三百九十二條，判決如
    主文。
中　　　華　　　民　　　國　　九十一　　年　　十二　　月　　    三  　　日
                                            勞工法庭法  官　李維心
右為正本係照原本作成
如對本判決上訴，須於判決送達後廿日內向本院提出上訴狀
中　　　華　　　民　　　國　　九十一　　年　　十二　　月　　    三　  　日
~B法院書記官　林梅珍
